臺灣臺北地方法院民事裁定
111年度國再字第1號
再審原告    李慧曦  
再審被告    臺北市政府警察局

法定代理人  楊源明  
再審被告    臺北市政府警察局士林分局

法定代理人  吳慶鴻
上列當事人間請求國家賠償事件，再審原告對於民國107年9月12
日本院106年度國字第33號民事確定判決，提起再審之訴，本院
裁定如下：
    主      文
再審之訴駁回。
再審訴訟費用由再審原告負擔。
　　事實及理由
一、再審意旨略以：再審原告收受另案（本院108年度國更一字
    第2號）被告臺灣士林地方法院（下稱士林地院）之答辯狀
    後，發現有非民事訴訟法第496條第3項之情事，依民事訴訟
    法第500條於30日法定時間內聲請對本院106年度國字第33號
    確定判決（下稱原確定判決）再審。原確定判決引用士林地
    院105年度家親聲抗字第30號裁定，除因承審法官就再審原
    告於107年8月15日當庭對其於筆錄「預先」打好之「本件不
    爭執事項」，關於上開士林地院裁定內容有爭執，但承審法
    官不當一回事，卻將上開期日筆錄「本件不爭執事項」改為
    判決書的「兩造不爭執事項」之不實登載外，士林地院上開
    答辯狀亦證明上開裁定有法助違法草擬部分或全部，故原審
    引用之上開裁定為判決，有違背法令之情形。為此依民事訴
    訟法第496條第1項第1、2、13款規定提起再審之訴。並聲明
    ：（一）原確定判決廢棄；（二）再審被告之訴駁回。
二、按再審之訴，應於30日之不變期間內提起；前項期間，自判
    決確定時起算，判決於送達前確定者，自送達時起算；其再
    審之理由發生或知悉在後者，均自知悉時起算；再審之訴，
    應以訴狀表明再審理由及關於再審理由並遵守不變期間之證
    據，民事訴訟法第500條第1項、第2項前段、第501條第1項
    第4 款分別定有明文。次按提起再審之訴，如主張其再審理
    由知悉在後者，應就所主張之事實負舉證之責任，其未依民
    事訴訟法第501條第1項第4款後段規定，記載遵守不變期間
    之證據者，不屬同法第121條第1項規定，書狀不合程式或有
    其他欠缺之情形，審判長毋庸裁定定期命其補正，即得以其
    訴為不合法，逕以裁定駁回之（最高法院81年台抗字第178 
    號裁定意旨參照）。
三、經查：
（一）本院106年度國字第33號，於107年9月12日判決後，再審
      原告遵期提起上訴，因再審原告未繳納第二審裁判費，經
      臺灣高等法院（下稱高院）於109年3月16日以109年度上
      國字第8號裁定駁回其上訴，再審原告復不服上開裁定而
      提起抗告，又未繳納抗告裁判費，而經高院於109年5月22
      日駁回其抗告，而於109年5月25日確定，有上開判決、裁
      定影本及本院民事庭函文附卷可稽，並經本院依職權調取
      原確定判決電子卷證核閱無訛。
（二）再審原告主張原確定判決有民事訴訟法第496條第1項第1
      款「判決適用法規顯有錯誤者」、第2款「判決理由與主
      文顯有矛盾者」等理由，此等理由於裁判送達再審原告時
      即可知悉，故計算是否逾30日之不變期間，應自裁判確定
      時起算，而無同法第500條第2項但書再審理由知悉在後之
      適用，原確定判決係於109年5月25日確定，而再審原告遲
      至111年4月30日始對原確定判決提起再審之訴，有收文戳
      章可憑，顯逾30日之不變期間，並非合法。
（三）再按提起再審之訴之原告，如主張其再審理由知悉在後者
      ，應就所主張之事實負舉證之責任（最高法院30年抗字第
      443號裁定意旨參照）。查再審原告並未舉證說明其就民
      事訴訟法第496條第1項第13款之再審事由是否有知悉在後
      之情形，亦未提出其已遵守不變期間之證據，依前開說明
      ，再審原告以該等事由提起再審之訴，難認合法。另再審
      制度之目的，當法院判決如有瑕疵，並非當然無效，在判
      決確定前，當事人固得循上訴程序救濟，但判決一旦確定
      後，其法律上之瑕疵，應因確定而視為補正，法院及當事
      人均應受其拘束，本於公益上理由，不許當事人此後任意
      爭執其當否，藉以維持因判決而確定之法律關係，避免纏
      訟不休之弊。再審原告雖提出證據主張其在原確定判決審
      理中對於士林地院105年度家親聲抗字第30號裁定有爭執
      ，而承審法官不當一回事云云，然再審原告主張之上開裁
      定內容，亦非原確定判決形成心證之主要理由，再審原告
      所提證物亦不足動搖原確定判決之基礎，不得據為民事訴
      訟法第496條第1項第13款之再審事由。揆諸前揭說明，本
      件再審之訴為不合法，應予駁回。
四、據上論結，本件再審之訴為不合法，依民事訴訟法第502條
    第1項、第95條、第78條，裁定如主文。　　
中　　華　　民　　國　　111 　年　　5 　　月　　30　　日
　　              民事第三庭  法　官　陳裕涵
以上正本係照原本作成。
如對本裁定抗告須於裁定送達後10日內向本院提出抗告狀，並繳
納抗告費新臺幣1,000元。
中　　華　　民　　國　　111 　年　　5 　　月　　30　　日
                              書記官　林怡彣